【裁判字號】    92,交抗,1124
【裁判日期】    921209
【裁判案由】    違反道路交通管理處罰條例
【裁判全文】
臺灣高等法院交通事件裁定                      九十二年度交抗字第一一二四號
    抗  告  人
    即受處分人  我歌實業股份有限公司
    法定代理人  甲○○
右抗告人因違反道路交通管理處罰條例案件，不服臺灣士林地方法院，中華民國九十
二年十月十六日所為裁定（九十二年度交聲更字第二０號），提起抗告，本院裁定如
左：
    主      文
抗告駁回。
    理      由
壹、原審裁定意旨以：
一、按汽車駕駛人，行經有燈光號誌管制之交岔路口闖紅燈者，處新臺幣一千八百元
    以上五千四百元以下罰鍰，又汽車駕駛人有道路交通管理處罰條例第五十三條之
    情形，除依原條款處罰鍰外，並予記違規點數三點，再汽車駕駛人之行為有闖紅
    燈情形，當場不能或不宜攔截製單舉發者，得對汽車所有人逕行舉發處罰。逕行
    舉發，應記明車輛牌照號碼、車型等可資辨明之資料，查明汽車所有人姓名或名
    稱、住址後，製單舉發處罰之，道路交通管理處罰條例第五十三條、第六十三條
    第一項第三款、第七條之二條第一項第一款、第二項分別定有明文。
二、原處分意旨係以：異議人即受處分人所有之車牌號碼ＡＷＩ─五一八號重型機車
    ，於民國九十一年十一月十日下午三時三十六分在板橋市○○路○段與信義路口
    為臺北縣警察局板橋分局逕行舉發「駕車行經有燈光號誌管制之交岔路口闖紅燈
    」違規，爰依上開規定，處罰鍰新臺幣一千八百元，並記汽車違規點數三次（此
    部份為移送書所漏載）。
三、聲明異議意旨略以：異議人即受處分人我歌實業股份有限公司（下稱我歌公司）
    所有車牌號碼ＡＷＩ─五一八號重機車，於上開時間、地點係由我歌公司負責人
    甲○○之子陳遠豪所騎乘，該舉發違規地點設有左轉專用號誌，駕駛人係遵循燈
    號左轉，尚未通過路口時，燈號變為紅燈，警員偷拍之照片上為另一橫向紅燈號
    誌，更顯示駕駛人係合法左轉，警員雖非濫行舉發，但有可能專注於照相而有所
    疏忽；駕駛人陳遠豪經常利用假期到板橋，當時是循左轉綠燈號誌左轉，絕無違
    規，亦無因色盲而將燈號看錯之可能；而我歌公司幾乎每三、四個月均會有一、
    兩張罰單需要繳錢，對於錯誤均會承認，何獨本件需折騰如此之久，絕對有其理
    由，況該處交通號誌不合時宜，目前已行更改等語為辯，並提出照片二張為證。
    然查：
    (一)本院前於九十二年四月一日會同受處分人之代表人甲○○及舉發本件違規之臺
      北縣政府警察局交通警察隊警員劉佳慶前往現場履勘，發現本件舉發違規地點
      即臺北縣板橋市○○路與信義路交會處呈丁字形三岔路口（即四川路一段分岔
      為往右之四川路二段、往左之信義路），該交岔路口之行車燈光管制號誌為四
      個時相之紅綠燈號誌，第一時相係四川路一段往二段右轉綠燈約四十五秒後轉
      黃燈再轉變為紅燈；第二時相為四川路往信義路左轉綠燈約二十五秒後直接變
      紅燈；第三時相為四川路雙向均紅燈，信義路往四川路一段或二段行向均為綠
      燈；第四時相為四川路、信義路行車全為紅燈，只有行人專用燈為綠燈約二十
      二秒，有勘驗筆錄一份在卷可憑。本件駕駛人駕駛上開機車係沿四川路一段行
      至前揭路口要左轉信義路時，被舉發之警員認有闖紅燈情形，而拍照逕行舉發
      。
    (二)經證人劉佳慶於本院調查中陳稱：其當時係站在四川路一段與信義路口處，以
      手持一般相機來拍照，要先花一至二秒時間對焦，其在駕駛人有闖紅燈之情形
      時才拍照，本件駕駛人駕駛重型機車通過四川路停止線時，燈號是第二時相綠
      燈後之紅燈，確有違規情形等語（詳本院九十二年四月一日訊問筆錄）。本件
      係執勤員警即證人劉佳慶現場拍照舉發，如駕駛人通過四川路一段路口停止線
      時之燈號為綠燈，警員當無故意拍照再為舉發之理。
    (三)至受處分人提出之二張照片，固顯示有可能駕駛人係在左轉綠燈時通過停止線
      ，在還未通路口時即轉為紅燈之情形；惟該二張相片並非員警舉發之時之相片
      ，已無從證明受處分人之車未闖紅燈，且此猶如被舉發闖紅燈之人，嗣後用拍
      攝綠燈照片之方法，以證明其未闖紅燈之同樣不可採。況依上開證人所證內容
      ，其係在發現有駕駛人於紅燈時通過四川路停止線時，始行拍照舉發，故尚無
      從依據受處分人所提出之照片，即認本件駕駛人係於該等照片所示之情形下通
      過路口。
    (四)受處分人又爭執：舉發照片為何不將第一個紅綠燈號誌攝入照片中，由之可證
      明所裁定之內容有嚴重瑕疵，採證照片並不能證明抗告人闖紅燈等語。然查：
      受處分人所有之上開機車於前揭時間、地點為警舉發駕車行經有燈光號誌管制
      之交岔路口闖紅燈等之事實，除有照片、舉發違反道路交通管理事件通知單在
      卷可憑外，並有證人劉佳慶之證述可資補強，並經本院勘驗現場在卷可按。依
      前揭道路交通管理處罰條例第七條之二條第一項第一款之規定，汽車駕駛人之
      行為有闖紅燈情形，當場不能或不宜攔截製單舉發者，得對汽車所有人逕行舉
      發處罰，警員於依法得逕行舉發之情形，仍有提出照片為證，受處分人所有之
      機車亦確有行經前開之路段，本件既查無任何積極證據足資證明該舉發之警員
      有捏造事實濫行舉發之情事或使人足信該名員警有何不可採之品行證據存在，
      則執勤員警本其維護交通秩序安全職責且有事證所為之依法舉發，自應受到合
      法正確之推定。
    (五)受處分人之再以：從四月起四川路一段往信義路之安全島紅綠燈才改為有左轉
      綠燈之號誌，若以前的號誌沒有問題，為何如今卻在道路、安全島建築物及標
      線皆無變動的情況下，對紅綠燈的號誌做更改等語置辯。然縱如異議人所言，
      主管機關係為避免爭議而對交通號誌等設施有所變更，亦無從以之證明受處分
      人之車被舉發當時未有闖紅燈之違規。
四、綜上各節所述，受處分人所有之上開機車違規事實明確，原裁決援引道路交通管
    理處罰條例第五十三項、第六十三條第一項第三款等規定而為裁決，核無不當，
    受處分人聲明異議為無理由，應予駁回。
貳、抗告意旨略以：員警在暗處拍攝遠距離目標，照相機根本不必對焦，何需花一、
    二秒每張照片再對焦？是警員在外值勤，是否在繁忙之公務中，忙中有錯，而誤
    判等語。
、本院查：並無任何積極證據足證警員採證有任何錯誤，且原審已會同抗告人前往
    現場履勘，並參酌證人劉佳慶之證言，及現場採證照片等一切卷證，認定抗告人
    確有違規情事，以受處分人聲明異議為無理由，予以駁回。經核並無不合，是抗
    告人之抗告核無理由，應予駁回。
據上論結，應依道路交通管理處罰條例第八十九條、道路交通案件處理辦法第二十六
條，刑事訴訟法第四百十二條，裁定如主文。
中      華      民      國    九十二    年     十二     月      九      日
                              臺灣高等法院交通法庭
                                    審判長法  官  楊  照  男
                                          法  官  陳  炳  彰
                                          法  官  王  詠  寰
右正本證明與原本無異。
不得再抗告。
                                          書記官  陳  媛  容
中      華      民      國    九十二    年     十二     月      九      日


司法院資訊處製作；財團法人民間司法改革基金會備份。
